【裁判字號】    97,裁,381
【裁判日期】    970110
【裁判案由】    土地增值稅
【裁判全文】
最  高  行  政  法  院  裁  定
                                     97年度裁字第00381號
上  訴  人  甲○○
訴訟代理人  李盛賢  律師
被 上訴 人  桃園縣政府稅捐稽徵處
代  表  人  乙○○
上列當事人間土地增值稅事件，上訴人對於中華民國96年5月24
日臺北高等行政法院95年度訴字第3464號判決，提起上訴，本院
裁定如下：
    主  文
上訴駁回。
上訴審訴訟費用由上訴人負擔。
    理  由
一、按對於高等行政法院判決之上訴，非以其違背法令為理由，
    不得為之，行政訴訟法第242條定有明文。依同法第243條第
    1項規定，判決不適用法規或適用不當者，為違背法令；而
    判決有同條第2項所列各款情形之一者，為當然違背法令。
    是當事人對於高等行政法院判決上訴，如依行政訴訟法第24
    3條第1項規定，以高等行政法院判決有不適用法規或適用不
    當為理由時，其上訴狀或理由書應有具體之指摘，並揭示該
    法規之條項或其內容；若係成文法以外之法則，應揭示該法
    則之旨趣；倘為司法院解釋或本院之判例，則應揭示該判解
    之字號或其內容。如以行政訴訟法第243條第2項所列各款情
    形為理由時，其上訴狀或理由書，應揭示合於該條項各款之
    事實。上訴狀或理由書如未依此項方法表明者，即難認為已
    對高等行政法院判決之違背法令有具體之指摘，其上訴自難
    認為合法。
二、本件上訴人提起上訴，係以：法律並未禁止創設土地共有，
    原審卻採信被上訴人在原審之答辯，維持其應補徵土地增值
    稅之處分，產生不公平現象，實有判決理由不備之嫌等語，
    為其理由。本件上訴人對於高等行政法院判決上訴，雖以該
    判決違背法令為理由，惟查上訴人在原審之各項主張如何不
    足採，原判決均已詳為論斷，並無不合。核其上訴理由狀所
    載內容，係就原審取捨證據、認定事實之職權行使，及依職
    權裁量所論斷：坐落桃園縣平鎮市○○段129-15、129-509
    地號(下稱系爭2筆土地)原為訴外人陳玉貴、陳阿朋及陳明
    雄3人所有，持分各為l/3，上訴人於民國93年2月間向陳玉
    貴構買上開2筆土地各3/10000之持分，與陳明雄以9997/100
    00及3/10000之持分比例方式，共同向許榮倉購買桃園縣龍
    潭鄉○○段二坪小段126-68地號土地，再與陳明雄以9890/1
    0000及l10/l0000持分比例方式，分別向李中義及許銘購
    買龍潭鄉○○段641地號屬免課徵土地增值稅之公共設施保
    留地，再與陳明雄以9997/1OOO0及3/1OOO0持分比例方式，
    共同向李中義購買臺北縣中和市○○段7地號及同縣市○○
    段499地號2筆屬免課徵土地增值稅之公共設施保留地，而陳
    明雄與陳阿朋則各以1/1O000持分比例共同向上訴人購買新
    竹縣竹北市○○段330地號土地，上訴人與陳玉貴、陳阿朋
    及陳明雄等3人就上開7筆土地形成共有關係後，以精算安排
    使其共有土地分割前後之分割增減數額在公告現值1平方公
    尺單價以下，復依財政部81年7月6日臺財稅第810238739號
    函釋准免由當事人提出共有物分割現值申報之規定，旋於93
    年2月辦理共有物分割登記，其所有權人及持分各為：（一
    ）南勢段129-15地號：上訴人66697/100000、陳玉貴33303/
    100000；（二）南勢段129-509地號：上訴人66569/100000
    、陳玉貴33303/100000、陳阿朋128/100000；（三）龍潭鄉
    ○○段二坪小段126-68地號：上訴人3/10000、陳明雄9997/
    10000；（四）新竹縣竹北市○○段330地號：陳阿朋73248/
    100000、陳明雄26752/100000；（五）龍潭鄉○○段641地
    號、臺北縣中和市○○段7地號及同縣市○○段499地號：則
    為陳明雄所有。上開7筆土地歷經上訴人與陳玉貴等3人一連
    串之安排形成共有土地後再辦理分割，致上訴人所取得之系
    爭2筆土地其土地登記簿上記載之前次移轉現值由原66年10
    月之每平方公尺各新臺幣（下同）553元，遽提高至93年2月
    18,859.1元及15,027.7元，前次移轉現值墊高幅度達35.4及
    28.2倍，隨即再將分割後各取得之持分66697/100000及6656
    9/100000出售予陳明雄及陳阿朋，是系爭2筆土地又再度為
    陳玉貴、陳阿朋及陳明雄3人所有，且其各取得之持分比例
    為33303/100000、33364/100000、33333/100000，與系爭2
    筆土地未移轉3/10000持分及辦理共有物分割前之原所有權
    人各持分1/3之比例相當，隨即再於93年3月出售移轉與第三
    人詹宜臻。上訴人於93年2月27日申報移轉所有系爭2筆土地
    （持分各66697/100000、66569/100000，持分宗地面積分別
    為2,841.96平方公尺及1,503.79平方公尺），並以原規定地
    價或前次移轉現值高於當期公告現值申報土地現值，經被上
    訴人核定免課稅土地增值稅在案，嗣經被上訴人發現上訴人
    與陳阿朋、陳明雄及陳玉貴等3人間以極微小的持分比例互
    相移轉，刻意安排創設應課徵土地增值稅之土地與免徵土地
    增值稅之公共設施保留地共有關係後，隨即辦理共有物分割
    ，藉分割改算地價方式，墊高系爭2筆土地之前次移轉現值
    ，造成土地無漲價之假象，規避系爭2筆土地出售時應課徵
    之土地增值稅，實則渠等安排之土地買賣及辦理共有物分割
    等行為均係刻意塑造之法律形式，其目的僅係為出售系爭應
    稅土地，並規避繳納部分土地增值稅，其利用私法關係轉換
    以達規避公法上義務之行為，實已違反實質課稅及租稅公平
    原則，並非合法之節稅行為，被上訴人遂依土地稅法第28、
    31條規定，以系爭2筆土地共有物分割前原規定地價及前次
    移轉現值為原地價，計算土地漲價總數額，核定應補徵土地
    增值稅20,245,153元，復查時，經被上訴人依土地稅法第31
    條第3項及財政部94年2月21日臺財第00000000000號令意旨
    ，其中系爭南勢段129-509地號持分土地移轉時，其增繳地
    價稅合於抵繳土地增值稅計9,354元，重行核定應補徵土地
    增值稅為20,235,799元，於法有據，並無違誤等情，指摘其
    為不當，並重複其前已主張而原審詳為論斷不採之理由，泛
    言原判決未論斷，而未具體說明其有何不適用法規或適用法
    規不當之情形，並揭示該法規之條項或其內容，及合於行政
    訴訟法第243條第2項所列各款之事實，難認對該判決之如何
    違背法令已有具體之指摘。依首揭說明，應認其上訴為不合
    法。
三、據上論結，本件上訴為不合法，依行政訴訟法第249條第1項
    前段、第104條、民事訴訟法第95條、第78條，裁定如主文
    。
中    華    民    國    97    年    1     月    10    日
                    最高行政法院第三庭
                        審判長法官  黃  璽  君
                              法官  林  茂  權
                              法官  鄭  忠  仁
                              法官  黃  本  仁
                              法官  吳  東  都
以  上  正  本  證  明  與  原  本  無  異
中    華    民    國    97    年    1     月    11    日
                              書記官  彭  秀  玲


司法院資訊處製作；財團法人民間司法改革基金會備份。
